【裁判字號】    99,家抗,89
【裁判日期】    991213
【裁判案由】    選任遺產管理人
【裁判全文】
臺灣臺北地方法院民事裁定              99年度家抗字第89號
抗  告  人  財政部國有財產局台灣北區辦事處
法定代理人  陳文龍
代  理  人  蘇韶淇
上列抗告人因相對人劉美惠聲請選任遺產管理人事件，對於中華
民國99年7月26日本院99年度財管字第86號所為裁定提起抗告，
本院裁定如下：
    主  文
原裁定廢棄。
選任林言丞律師為被繼承人魏啟清（男、民國○○年○○月○○日生、
身分證統一編號：Ｚ000000000號、民國98年8月8日死亡、最後籍
設：台北市○○區○○街162號）之遺產管理人。
准對被繼承人魏啟清之繼承人為承認繼承之公示催告。
被繼承人魏啟清之繼承人，應自前項公示催告最後登載新聞紙之
日起一年內承認繼承，上述期限屆滿，無繼承人承認繼承時，被
繼承人魏啟清之遺產，於清償債權，並交付遺贈物後，如有剩餘
即歸屬國庫。
林言丞律師應於收受本裁定之日起20日內將本裁定登載公報、新
聞紙或其他相類之傳播工具，並將登載證據檢送本院，逾期視為
撤回公示催告之聲請。
聲請及抗告費用新台幣貳仟元由被繼承人魏啟清之遺產負擔。
    理    由
一、相對人於原審聲請意旨略以：被繼承人魏啟清於民國98 年8
    月 8日死亡，相對人為其債權人。因魏啟清之法定繼承人均
    已拋棄繼承，而其親屬會議未於 1個月內選定遺產管理人，
    無法依民法第1177條規定選任遺產管理人，為確保相對人之
    債權，爰依民法第 1178條及非訟事件法第149條規定，聲請
    選任魏啟清之遺產管理人等語。
二、抗告意旨略以：魏啟清之法定繼承人雖均拋棄繼承，然對於
    魏啟清之債權債務狀況，應知之甚詳；又魏啟清係行政院國
    軍退除役官兵輔導委員會（下稱退輔會）列管之榮民，退輔
    會較抗告人明瞭魏啟清生前之財產及債權、債務狀況，以抗
    告人現有之人力，實無擔任魏啟清遺產管理人之意願及能力
    ，而遺產管理人應由與魏啟清關係密切及對其遺產、遺債有
    相當瞭解之人任之，自應就退輔會、拋棄繼承人，從中選定
    為宜。原審遽以選定抗告人為遺產管理人，自有未當，為此
    提起抗告，求為廢棄原裁定等語。
三、按繼承開始時，繼承人之有無不明，而無親屬會議或親屬會
    議未於 1個月內選定遺產管理人者，利害關係人得聲請法院
    選任遺產管理人，並由法院依公示催告程序，定 6個月以上
    之期限，公告繼承人，命其於期限承認繼承，又先順序繼承
    人均拋棄其繼承權時，由次順序之繼承人繼承，其次順序繼
    承人有無不明或第四順序之繼承人均拋棄其繼承權者，準用
    關於無人承認繼承之規定，民法第 1177條、第1178條第1項
    、第2項、第1176條第6項分別定有明文。經查，被繼承人魏
    啟清於98年8月8日死亡，其合法繼承人均已拋棄繼承，故魏
    啟清已無民法第1138條所列各順序之繼承人，又魏啟清生前
    與相對人有債權債務糾紛，相對人為利害關係人等情，有相
    對人於原審提出之本院98年度財管字第89號、99年度財管字
    第12號、99年度北簡字第9518號判決裁定足參，並據本院依
    職權調閱本院98年度司繼字第640號、98繼字第956號卷查明
    ，揆諸前揭規定，相對人聲請法院選任魏啟清之遺產管理人
    ，並無不合。惟法院選任遺產管理人雖具裁量權，不受相對
    人聲明之拘束，然在選定前應訊問被選定人之意見，以保障
    當事人之程序權，並防止突襲性裁判，此觀非訟事件法第15
     3條第1項準用同法第112條規定自明，且應斟酌其適任性，
    俾免選定後執行發生問題，影響當事人權益。原審雖選定抗
    告人為魏啟清之遺產管理人，惟抗告人以上揭事由謂其不適
    任。參以原審在選任抗告人為魏啟清之遺產管理人前，未經
    訊問抗告人之意見，即逕行選定，所踐行之程序自非無瑕疵
    。而退輔會、魏啟清之繼承人，均無擔任魏啟清遺產管理人
    之意願，有退輔會函、陳報狀足參。本院經徵得林言丞律師
    之同意擔任魏啟清之遺產管理人，有卷附公務電話紀錄足稽
    。林言丞律師擔任律師多年，具有專業素養與豐富實際經驗
    ，由其擔任魏啟清之遺產管理人，應較選定無意願之抗告人
    為妥。從而，抗告意旨指摘原裁定不當，求予廢棄，非無理
    由，爰廢棄原裁定，並選定林言丞律師為被繼承人魏啟清之
    遺產管理人，並依法為承認繼承之公示催告。爰裁定如主文
    。
中    華    民    國    99    年    12    月    13    日
                  家事法庭審判長法  官  蔡政哲
                                法  官  郭淑貞
                                法  官  吳素勤
以上正本係照原本作成。
如不服本裁定，僅得於收受本裁定正本送達後10日內，以適用法
規顯有錯誤為理由並委任律師為訴訟代理人，向本院提出再抗告
狀，（須附繕本一份及繳納再抗告裁判費新台幣1,000元），經
本院許可後始可再抗告。
中    華    民    國    99    年    12    月    13    日
                                書記官  郭麗琴

司法院資訊處製作；財團法人民間司法改革基金會備份。
